臺灣高等法院臺中分院刑事判決　　　　　　　　　　九十三年度上訴字第一二四號
　　上　訴　人
　　即　被　告　丙○○
　　選任辯護人　陳俊傑
右上訴人因偽造貨幣案件，不服臺灣苗栗地方法院九十二年度訴字第四十七號中華民
國九十二年十二月十二日第一審判決（起訴案號：臺灣苗栗地方法院檢察署九十年度
偵字第三九九六號），提起上訴，本院判決如左：
    主      文
原判決撤銷。
丙○○連續行使偽造之通用紙幣，處有期徒刑年陸月。
扣案之偽造新台幣壹仟元通用紙幣肆拾張均沒收。
    事　　  實
一、丙○○基於行使偽造通用紙幣（起訴書誤為貨幣）之概括犯意，先於民國（下同
    ）九十年六月間之某不詳時間，在新竹、頭份之某不詳地點，向不詳姓名之人，
    購買不詳數量之偽造新台幣（下同）仟元紙幣，然後以購買小額物品方式兌換真
    鈔，先於九十年七月間日某日，至苗栗縣頭屋鄉獅潭村江貽貴經營之富蘭商店，
    持偽造之仟元紙幣購物，經店內之人江瑞蕙識破，旋即奪回偽鈔再至相鄰之江耀
    富經營之真仁藥房，仍欲如法炮製，復為江耀富發覺，丙○○乃奪回偽鈔駕駛其
    所有未懸掛車牌之雷諾牌九號自用小客車逃逸，嗣經江耀富將上情告以江貽貴，
    江貽貴乃駕車在後追趕，雖未追及但已記下丙○○使用之自用小客車廠牌及款式
    ，嗣警方據報跟監，於九十年八月十六日下午五時三十分許，在苗栗縣頭份鎮○○里○○○路八十四號前，當場查獲丙○○及其停在該處，未懸掛車牌的雷諾牌
    自用小客車上的偽造仟元紙幣四十張（起訴書誤為三十七張，其中編號ＪＫ０１
    ８３８０ＺＣ二張、編號ＡＫ０４２８９６ＸＧ十張、編號ＪＮ８５２８８６Ｖ
    Ｅ十六張、編號ＨＮ４２９１８５ＺＪ十二張）。
二、案經苗栗縣警察局竹南分局報請臺灣苗栗地方法院檢察署檢察官偵查起訴。
    理  　　由
一、按被告以外之人於審判外之言詞或書面陳述，除法律有規定者外，不得作為證據
    ，刑事訴訟法第一百五十九條第一項定有明文。再者，同法第一百五十九條之二
    規定：被告以外之人於檢察事務官、司法警察官或司法警察調查中所為之陳述，
    與審判中不符時，其先前之陳述具有較可信之特別情況，且為證明犯罪事實存否
    所必要者，得為證據。同法第一百五十九條之三規定：被告以外之人於審判中有
    下列情形之一，其於檢察事務官、司法警察官或司法警察調查中所為之陳述，經
    證明具有可信之特別情況，且為證明犯罪事實之存否所必要者，得為證據：一、
    死亡者。二、身心障礙致記憶喪失或無法陳述者。三、滯留國外或所在不明而無
    法傳喚或傳喚不到者。四、到庭後無正當理由拒絕陳述者。換言之，被告以外之
    人於警詢時之陳述原則上無證據能力。查本件證人江耀富、江貽貴及祕密證人Ａ
    １於警詢時之陳述，選任辯護人於原審雖主張無證據能力，公訴人方面對此亦無
    意見，且經原審法院當庭宣示此部分無證據能力（原審九十二年十月二日筆錄第
    三頁、第四頁參照），惟江耀富、江貽貴於警詢時之陳述與審判中之陳述，並無
    何不符之處，此詳後理由欄二所示，而證人Ａ１於警訊陳述有關被告取得偽鈔之
    情事，復經警於其使用之自用小客車內查獲偽鈔四十張，與事實均相符合，且與
    就此部分與證人Ａ１於審判中之供述均相符合，依刑事訴訟法第一百五十九條之
    二規定，尚非不得為證據，合先敘明。
二、訊據被告即上訴人（以下簡稱被告）丙○○固坦承有於九十年八月十六日下午五
    時三十分在頭份鎮○○里○○○路八十四號前，在其所有未懸掛車牌的自用小客
    車上查獲偽鈔等情不諱，並有仟元紙幣四十張扣案可證，且經原審當庭勘驗結果
    ：扣案的仟元紙幣共四十張，其大小與真鈔長、寬略小，且沒有浮水印，壹仟元
    字樣不會折射，為平版印刷，確係偽鈔（詳見原審卷九十二年三月二十七日筆錄
    第八頁），足見被告自白部分與事實相符。惟被告否認有何行使偽造通用紙幣之
    犯行，辯稱：未於九十年六月間在頭份鎮及新竹市買偽鈔，亦未使用偽鈔購物兌
    現真鈔，該未懸掛車牌的自用小客車雖係伊所有，但已經報廢很久，在被查獲前
    二、三年即未使用該車，偽鈔雖在車上查獲，但非伊所有云云。經查：
１、右揭扣案之仟元紙幣四十張係被告所有，此據證人即承辦警員己○○於原審證稱
    ：我們接到同事甲○○的電話告知有一輛土黃色的自用小客車未懸掛車牌，停放
    在頭份鎮土牛里的加油站，車上有偽鈔後，就從派出所出發往頭份方向找，在加
    油站附近的飲食店前面找到這輛車，當時車上沒人，我們就在附近守候等車主出
    現，後來車主（按即被告）從飲食店出來‧‧‧打開車門上車，我們就把車開到
    他的前面，並問他車子是誰的，他說車子是他的，後來由我負責警戒，乙○○到
    車內搜索，該車還可駕駛，因為我們有把它開回派出所，該車外觀雖很舊，但看
    得出來還是有人在使用等語明確（詳見原審卷第四十三頁至第四十四頁），且更
    於本院調查時就其自跟縱至查獲之經過與證人即警員乙○○隔離訊問時證稱：（
    辯謢人問本案你是否有參與？）己○○答有。（辯謢人問於八月十六日你如何參
    與，參與的時間經過請陳述？）己○○答時間忘了，但是接到甲○○的電話，請
    我與乙○○支援，跟蹤一輛雷諾土黃色的車，沒有懸掛車牌，裡面有偽鈔。（辯
    謢人問是所長聯絡還是甲○○打電話給你？）己○○答是甲○○。（辯謢人問接
    到電話到現場花多少時間？）己○○答當時我們還在執勤，到現場大概要半個小
    時以上。因我們還有回到派出所再出去找車子。（辯謢人問你們出去時是有已經
    看到那部車子？）己○○答是。（辯謢人問你們離車子多遠？）己○○答我們在
    車子的斜對面大概五六十公尺。（辯謢人問你們發現被告不在車上時，你們如何
    做？）己○○答我們在車上等。（辯謢人問在車上等多久？）己○○答大概二十
    分以上。（辯謢人問等的目的為何？）己○○答因同事說車上有偽鈔，但車上當
    時並沒有人，所以我們必須等車主出現才可以執行。（辯謢人問等待時間有無向
    所長或檢察官報告？）己○○答沒有。（辯謢人問當時在車上有無與甲○○聯絡
    ？是否知道他在何處？）己○○答有，但知道他在附近監控。（辯謢人問電話中
    甲○○有無跟你說偽鈔放哪裡？）己○○答沒有。只有說車上有偽鈔。（辯謢人
    問被告一上車之後你們是否就上前檢查？）己○○答是，我們車就擋在他前面。
    （辯謢人問找到偽鈔後，你們如何處理？）證人答我們有問偽鈔是何人的，他說
    不是他的，但我們還是帶回所裡處理。回所裡是另外的警員吳宗憲處理。」等語
    （詳見本院審理卷第六十六頁至第七十頁）、而證人即承辦警員甲○○證稱：該
    車是往頭份方向，我們是開自小客車往苗栗的方向，發現之後就迴轉跟蹤，當時
    該車車速很快，跟蹤到頭份鎮後，因車流量多，對方車速很快，跟丟了，就通知
    線上巡邏幫忙找，通知完之後我們繼續找，後來在頭份分局往斗坪方向找到該車
    ，當時該車是在行駛中，我們就通知乙○○與己○○由他們查獲等語（詳見原審
    審理卷第七十五頁）。證人即承辦警員乙○○證稱：我們在斗煥坪附近的加油站
    來回巡邏，後來在附近的小吃部發現該車停在該處，車上沒有人，我們就把車停
    在對面馬路等，後來發現被告上車發動車子，我們就把車子開過去並逆向停在他
    車子的前面擋住，己○○就先下車控制嫌疑人，我在車上搜索（詳見原審卷第八
    十一頁）。而證人曾華貴亦證稱：「我當時看到警方當場查獲之人（丙○○）是
    他駕駛該車到我店裡擺放」等語（詳見臺灣苗栗地方法院檢察署九十年度偵字第
    三九九六號卷第三十一頁背面）由上開證人己○○、甲○○、乙○○、曾華貴之
    證詞可知，被告仍在繼續使用該車，況其在原審訊問時自承當天有使用該車（詳
    原審審理卷第一二四頁）。且被告經查獲當時車上尚有一張戶名為丙○○，日期
    為九十年八月一日的郵局存款單明細單（詳見臺灣苗栗地方法院檢察署九十年度
    偵字第三九九六號卷第十四頁），足見被告所辯該未懸掛車牌的自用小客車雖係
    伊所有，但已經報廢很久，在被查獲前二、三年即未使用該車云云，顯不足採信
    。而證人Ａ１於偵訊時就被告持有假鈔之來源，且放置處所部分明確證稱：被告
    的偽鈔是向頭份、新竹的朋友買的等語‧‧‧查獲當天他還有一大疊的偽鈔放在
    車子裡面的面紙盒內（詳見臺灣苗栗地方法院檢察署九十年度偵字第三九九六號
    卷第九十七頁、第九十八頁）。與其在原審訊問時證稱：假鈔放在車子前面煙灰
    缸裡面及後面面紙盒，（詳見原審卷第一一二頁），就此部分證述均屬一致。且
    所證查獲情節與上開三位警員所證相符。況警員依證人Ａ１之線報後，果在被告
    所駕駛的自用小客車的面紙盒內查獲偽鈔，可見證人Ａ１之證述與事實相符，而
    可採信。被告所辯扣案偽鈔非伊所有，亦未行使偽鈔云云，應係卸責之詞。
２、參以上開被告所駕駛之自用小客車以及於該自用小客車內查獲偽鈔四十張，並證
    人江貽貴於警訊時證稱：「當時我從外面回來時，江瑞蕙告訴我有一名陌生人持
    偽鈔來行騙，我聽到後就趕緊騎機車往頭屋方向尋找犯嫌，結果就看到犯嫌駕駛
    雷諾牌９號米黃色自用小客車，車號我不記得了快速離開。」等語（詳見臺灣苗
    栗地方法院檢察署九十年度偵字第三九九六號卷第五十四頁）、於偵訊時證稱：
    沒有追上使用偽鈔之人所搭乘換之車，只是知道該車的廠牌是雷諾，顏色是香檳
    色，與偵卷所附之被告自用小客車顏色及車型相同，但有無車牌沒有印象（同上
    偵卷第五十九頁、第八十一頁、第九十四頁參照）、於原審調查時證稱：「我在
    頭屋鄉獅潭村開設富蘭商店當天有人到店內行使偽鈔，但沒有看到行使偽鈔之人
    ，我是回家後家裡的人跟我說此事，後來我有看到行使偽鈔之人上車，該車是土
    黃色的雷諾車，車子很舊不是很新」等語（詳見原審審理卷第四十五頁、第四十
    六頁）。江耀富於偵訊時證稱：「有一人來買藥，拿偽鈔給我，我當場識破，他
    就把偽鈔搶走，後來同一日江貽貴有來告訴我，他是在行使偽鈔的」（詳見偵查
    卷第五十九頁）以及江耀富於原審調查行交互詰問時證稱：當天確有人來店內行
    使偽鈔，該人是男的，約二、三十歲，他一到店內就拿出仟元鈔要買普拿疼，我
    一看就知道是假鈔，他就把錢搶走，我沒有理他，也沒有追出去等語（詳見原審
    審理卷第五十一頁），右揭被告所使用之自用小客車均自己使用，且被害人江貽
    貴亦指稱犯嫌駕駛雷諾牌９號米黃色自用小客車與本件照片所示之自用小客車相
    同，同時警員乙○○亦指認偵查卷第八十一頁至第八十五頁所附之汽車照片即為
    其所追躡之自用小客車，證人Ａ１更指稱被告於九十年六月間之某不詳時間，即
    在新竹、頭份之某不詳地點，向不詳姓名之人，購買偽鈔。
３、辯護意旨雖認另有傳喚丁○○及證人Ａ１到庭就車上是否有假鈔部分對質，惟本
    院認丁○○業於本院調查時到庭就領彩金一事證述明確。且本件確於被告之車上
    查獲偽鈔，核與證人Ａ１所證相符，亦據本院詳細認定如前開理由欄二之１、２
    所述，證據已臻明確，本件認並無再重覆傳訊證人丁○○及證人Ａ１之必要，附
    予敘明。至於本件警員搜索所得之偽造仟元紙幣四十張，選任辯護人於原審調查
    時主張係違法搜索所得沒有證據能力，經查警員於搜索時並未申請搜索票，亦未
    知會檢察官，業據承辦警員己○○證述在卷（原審卷九十二年五月十三日筆錄第
    八頁參照），且依卷內資料，即令係逕行搜索，亦未於執行後二十四小時內呈報
    檢察官或法院，不符合行為時之刑事訴訟法第一百二十八條第一項、第一百三十
    條及第一百三十一條規定，故此部分尚難認係合法搜索。至於是否有證據能力，
    刑事訴訟法第一百五十八條之四規定：除法律另有規定外，實施刑事訴訟程序之
    公務員因違背法定程序取得之證據，其有無證據能力之認定，應審酌人權保障及
    公共利益之均衡維護，至於如何審酌，應權衡(1)、違背法定程序之情節。(2)、違
    背法定程序時之主觀意圖。(3)、侵害犯罪嫌疑人或被告權益之種類及輕重。(4)、
    犯罪所生之危險或實害。(5)、禁止使用證據對於預防將來違法取得證據之效果。
    (6)、偵審人員如依法定程序有無發現該證據之必然性。(7)、證據取得之違法對被
    告訴訟上防禦不利益之程度等各種因素，以作為認定證據能力有無之標準。查本
    案警員接獲線報到查獲約只有三個多小時，且被告車子不斷在移動，且又未掛車
    牌，況依證人即警員甲○○證稱：其間並曾一度追丟被告車（詳見原審九十二年
    七月九日筆錄第四頁），可見警員當時若依法定程序申請搜索票，緩不濟急，且
    不知車號亦難以申請，況員警並未對被告實施強制力，亦無誣陷栽贓之疑，員警
    違背法定程序之情節並非重大，其對被告人權之侵害尚屬輕微。再者，本案偽鈔
    數量多達四十張，若繼續任由被告以偽鈔換真鈔，可能會有四十個被害人，並將
    嚴重危害國家社會治安及金融貨幣，對公共利益之維護影響至深且鉅。原審認我
    國刑事訴訟程序是否應以員警偵辦案件過程所生之「不重要」瑕疵，逕行排除相
    關證據之證據能力，非無疑義。審酌權衡上開各項理由，認為若僅因員警違背上
    揭法定程序，即認無證據能力，而將扣案之重要證據偽鈔加以排除，難免有失比
    例原則，並使人權保障與公共利益維護間嚴重失衡，因此認定本件警員違法搜索
    所得的偽鈔四十張有證據能力，本院認原審右揭認定，尚非不可採，併此敘明。
４、綜上所述，被告所辯均不足採信，本件事證明確，被告右揭犯行應堪認定。
三、核被告二次行使偽鈔，於交付後遭識破，始奪回偽鈔，其顯已為行使交付之行為
    ，是核被告所為係犯刑法第一百九十六條第一項之行使偽造通用紙幣罪。公訴意
    旨認此部分，係行使偽造通用紙幣未遂，顯有未洽，附予敘明（又雖原審判決就
    此部分判處被告不另為無罪之諭知，且被告僅就有罪部分上訴，惟被告本部分行
    使偽造通用紙幣犯行，仍在原審法院檢察署檢察官起訴之事實範圍內，且本院認
    扣案之偽鈔四十張係被告所有，是本院就此部分仍得為審理，附此指明）。又行
    使偽造通用紙幣行為在本質上即含有詐欺性質，故被告持偽鈔向被害人購買商品
    ，不另論詐欺罪。其先後二次犯行，均在同一天，時間緊接，手法相同，觸犯構
    成要件相同之罪名，為連續犯，依刑法第五十六條規定，以一罪論並加重其刑。
    原審判決認被告罪證明確，予以論罪科刑，固非無見，惟按本件並無積極證據足
    資認定被告連續於九十年八月十六日在苗栗縣苗栗市嘉盛里某機車行、苗栗市體
    育場附近某檳榔攤、北勢大橋往頭份方向約一公里附近的明仙檳榔攤，分別持一
    張偽造仟元紙幣購買機油、不詳物品及檳榔找換真鈔得逞，原審判決未予詳細勾
    稽認定被告涉有該三次犯行，尚有未洽。又依被告所使用之自用小客車以及於系
    爭自用小客車內查得偽鈔四十張，並證人江貽貴、江耀富、曾貴華及證人Ａ１之
    證述，應足認定被告確有持偽鈔並持以行使後遭識破，原審判決認被告本部份被
    訴行使通用貨幣犯行部分不成立，亦有未洽。被告上訴否認犯行，指摘原審判決
    不當，雖無理由，惟原審判決既有上開可議之處，自應由本院將原審判決予以撤
    銷改判。爰審酌被告犯罪之動機、目的、手段、前後行使二次，均經識破，然對
    國家貨幣所生危害非微，且犯後否認犯行之態度等一切情狀，量處被告有期徒刑
    年陸月。又公訴人雖具體求處被告有期徒刑四年以上，惟本院斟酌其行使之次
    數二次及全案情節認判以如主文所示之刑為適當，附予敘明。至扣案之偽造仟元
    紙幣四十張，併依刑法第二百條規定宣告沒收。
四、原審法院檢察署檢察官公訴意旨另以：被告基於行使偽造之通用紙幣之概括犯意
    ，連續於九十年八月十六日在苗栗縣苗栗市嘉盛里某機車行、苗栗市體育場附近
    某檳榔攤、北勢大橋往頭份方向約一公里附近的明仙檳榔攤，分別持一張偽造仟
    元紙幣購買機油、不詳物品及檳榔找換真鈔得逞。因認被告涉犯刑法第一百九十
    六條第一項之行使偽造通用紙幣罪嫌云云，惟按犯罪事實應依證據認定之，無證
    據不得認定其犯罪事實，不能證明被告犯罪者，應諭知無罪判決，刑事訴訟法第
    一百五十四條第二項及第三百零一條第一項分別定有明文。且認定不利被告之事
    實，須依積極證據，苟積極證據不足為不利被告事實之認定時，即應為有利被告
    之認定，更不必有何有利之證據（最高法院三十年上字第八一六號判例參照）。
    查本件公訴人認被告涉犯行使偽造通用紙幣未遂罪，無非以證人曾華貴、秘密證
    人Ａ１、查獲之警員乙○○之證述、及車牌號碼ＥＨ─０８７２號自用小客車以
    及查扣之偽鈔四十張為其主要論據。惟查：訊據被告堅決否認涉有何行使偽造之
    通用紙幣犯行，辯稱：伊並於右揭時地行使偽造之通用紙幣等語。經查：
１、本部分經查並無任何被告丙○○三次行使偽鈔之收受人可供查證，且證Ａ１於警
    訊時證稱：「（問：丙○○開一部自用小客車雷諾土黃色未懸掛車牌延著台十三
    甲線持有偽鈔共換得多少新台幣？）我只知道丙○○換得一次九百元，其他我就
    不知道」、「（問：你除了知道丙○○等人在台十三甲線「明仙」檳榔攤以偽偽
    鈔換得一次新台幣後，你是否知道丙○○等人還有至何處換得新台幣？）我只知
    道這一次」等語（詳見偵查卷第七十三頁）、於偵查中卻改證稱：「（問：他在
    何時地行使過？）今年六月間他即行使，地點在苗栗、新竹、用購換真鈔之方式
    洗錢。（是否知道偽鈔何來？）他向頭份、新竹的朋友買的方地點在頭份、新竹
    。（問：是否親眼看到他買、行使偽鈔？）買的部分我沒有看到，只是聽他提起
    ，行使的時候我看過三次，查獲當天他在苗栗市嘉盛里機車行買機油，詳細地點
    我忘了。另也在苗栗市體育場附檳榔攤買東西。在北勢大橋附近檳榔攤也用一張
    。」等語（詳見臺灣苗栗地方法院檢察署九十年度偵字第三九九六號偵查卷第九
    十八頁），於原審調查時再度證稱：「「（問：何時知道丙○○持有假鈔？）算
    錢給人家的時候。（問：是否去嘉盛之前就知道有假鈔？）不是，是在分錢的時
    候看到，才確定有假鈔。‧‧‧（問：當天或是之前，有看過丙○○使用過假鈔
    ？）回家的時候，在台三線路旁的明仙檳榔攤使用過。（問：筆錄上你說看過丙○○使用過三次，究竟他使用幾次？）我只記得這次。（問：你在偵訊時說，丙○○有用假鈔買機油及在苗栗市體場那邊買過東西、北勢大橋檳榔攤買過東西，
    是否正確？）確實是有三次。‧‧‧（問：是否都在同一天？）是的，當天去的
    時候有，回來的時候也有。」等語（詳見原審卷第一一五頁至第一一六頁），依
    證人Ａ１前開所述，被告行使偽鈔之次數即有不符，即有「三次」以及「一次」
    ，另依證人Ａ１所述，伊於分錢後始認定被告有偽鈔，且Ａ１於原審調查時更證
    稱：「分到彩金後，我故意上廁所，趁這個時候打電話給警員」等語（詳原審卷
    第一一○頁），則在證人Ａ１上開所稱「被告去之前尚未分得假鈔」，縱認被告
    有行使二次紙鈔，證人Ａ１顯無從在其所述未分錢之時，即認定被告所持以行使
    之錢鈔係偽鈔。自無從以證人Ａ１前後不一之指述及未有任何收受被告交付紙鈔
    之人可查證以及被告否認本部分犯行下，遽以證人Ａ１前後不一之指述，遽令被
    告負本部分行使偽鈔罪責。
２、另證人Ａ１所謂回程時被告有在明仙檳榔攤行使偽鈔，惟查：案發當日與被告一
    同前往苗栗之證人丁○○於本院調查時與被告及證人甲○○、乙○○、己○○行
    隔離交互詰問時即證稱未見被告買機油及買檳榔等語，且其確有與被告一同前往
    領彩金之事實，亦與被告所供相符，茲錄證人丁○○本院調查筆錄及被告經本院
    隔離訊問之筆錄如后：「（辯護人問證人黃於九十年八月份案發當日如何陪同被
    告至苗栗？）丁○○答有。（辯謢人問你是否知道因何事到苗栗？）丁○○答是
    因為彩金的事情。（辯謢人問當天經過情形如何描述？去哪裡？如何回來？）丁○○答當天大概十一點多從苗栗頭份直接到苗栗省立醫院那裡，然後有兩個人去
    領彩金，一個是他朋友，我在那裡等。（辯謢人問他們領到彩金後的情形？如何
    回來？）丁○○答因為是三個人分彩金，分一分後大家高高興興就離開了。（辯
    謢人問去的時候幾輛車？）證人答兩輛，我自己開一部，他們開一部。（辯謢人
    問何人開的車在前面？）丁○○答他們的車在前面，我在後面跟著，因我路不熟
    。（辯謢人問從苗栗頭份出發途中，有無停下來過？）證人丁○○答沒有。（辯
    謢人問途中有停下來買東西？）丁○○答沒有。我都是跟著他的車走。（辯謢人
    問分彩金是在哪輛車分？）丁○○答是在我的車子上。因他們其中有一個是女孩
    子，她也是股東，她在我的車上等，所以領到彩金後，就在我車上分。（辯謢人
    問他們如何分彩金？）丁○○答他們如何分我不曉得。他們分差不多幾分鐘後，
    就高高興興的走了。（辯謢人問分彩金的過程中有無覺得奇怪的地方或是事情？
    ）丁○○答沒有。（辯謢人問分錢的過程中，有無何人提到假鈔的事情？）丁○○答沒有。因我都在車上我沒有聽到。（辯謢人問分錢時有幾個人在車上？）丁○○答原來車上有一個，後來來兩個，加上我，總共四個人。（辯謢人問分完後
    的情形？）丁○○答我們就直接回去，因我媽媽打電話給我叫我趕快回家，所以
    我們就跟著他的車回頭份。（辯謢人問回程途中有無停留過？）丁○○答我的印
    象是沒有。我都是跟著他的車走，因路我不熟。（辯謢人問回頭份的時間？）丁○○答大概三四點左右。（辯謢人問回到頭份有無發生何事？）丁○○答他們說
    要請我吃飯，我跟他說還早就改天好了，因我母親打電話給我叫我回家。」（詳
    見本院審理卷第四十六頁至第四十八頁）、「（檢察官問分彩金是何彩金？）丁○○答六合彩。（檢察官問是何人中六合彩？）證人答我不知道，我只知道被告
    、他朋友，還有一個女孩子三個人合簽。（檢察官問去向組頭領彩金？）丁○○
    答對。（檢察官問被告他們三個人是否是組頭？）丁○○答不是，他們是簽的賭
    客。（檢察官問領了彩金後，有無同時再簽六合彩？）丁○○答不清楚。（檢察
    官問你為何不清楚？）丁○○答當時我在省立醫院等他們。他們領彩金的過程我
    不在場。他們是在領錢回來在車上分的時候我有在場。（檢察官問被告有無吃檳
    榔？）丁○○答有。（檢察官問當天被告有無下車去買檳榔？）丁○○答沒有。
    我們直接到省立醫院那裡。（檢察官問你們到苗栗市的嘉盛里某機車行買機油？
    ）丁○○答我沒有看到。（檢察官問有無看到被告買檳榔？）丁○○答沒有。（
    檢察官問來回多少時間？）丁○○答大概兩個鐘頭以內。（檢察官問為何你要跟
    他去？）丁○○答當時因在頭份碰到她，他說叫我載他去頭份領彩金，領完說要
    請我吃飯。（檢察官問後來有無請你吃飯？）丁○○答沒有，我說改天，因時間
    還早。」等語（詳見本院審理卷第四十九頁至第五十一頁）、被告則供稱：「（
    檢察官問分彩金時證人丁○○是否在場？）被告答在，當時是在他的車上分彩金
    。（檢察官問為何要找丁○○一起去？）被告答因大家都是朋友。阿蓮也是他朋
    友。（檢察官問是何人找他？如何聯絡？）被告答阿蓮。他們之前就有聯絡。（
    檢察官問當天是何人找丁○○一起去？）被告答是我跟阿蓮，因他路不熟所以我
    在前一天打電話給丁○○，約在隔天頭份公園見面一起走。‧‧（辯謢人問你們
    到省立醫院及領彩金是否同一地方？）被告答不同。但在醫院附近。（辯謢人問
    當時如何領彩金？）被告答我們領彩金的地方與分彩金的地方不同。（辯謢人問
    分錢的時候有無發生奇怪的事？）被告答沒有，分完後大家很高興的回家。」等
    語（詳見本院審理卷第七十六頁至第七十七頁）、另證人即承辦之警員甲○○於
    本院調查時與證人被告、丁○○、乙○○、己○○行隔離交互詰問時，亦證稱，
    伊跟縱被告期間並未見被告下車買檳榔等語，茲錄其調查筆錄如后：「（辯謢人
    問證人榮本件Ａ１是否是你的線民？）甲○○答是。（辯謢人問有無向你支薪？
    ）甲○○答沒有。（辯謢人問Ａ１作你的線民多久？證人答大概一個多月。辯謢
    人問他當你的線民時有無因案在身？）甲○○答沒有。（辯謢人問是否知道線民
    是假鈔集團的一員？）甲○○答不知道。（辯謢人問請提示本案九十年偵字第三
    九九六號第四十二頁報告書中提到之偵查員戊○○是否跟你同一所？）甲○○答
    不是。（辯謢人問廖先生是否跟你有業務上關係？）甲○○答只有業務交辦事項
    。（辯謢人問有無告訴廖先生Ａ１是你的線民？）甲○○答當時沒有。（辯謢人
    問線報是否從你此處得知？是否由Ａ１提供？）甲○○答沒錯。是。（辯謢人問
    請陳述得知線報後你們處理的情形？）甲○○答我們得知線報後，知道有一部車
    子從苗栗要往頭份方向。是一部雷諾土黃色的車子，前後兩邊都沒有懸掛車牌。
    當時我跟一位警員叫吳宗憲，一起去跟蹤那部車子。剛好在我們的轄區在台十三
    甲線亞東加油站碰到這部車子。當時我們是往苗栗方向，那部車是往頭份方向，
    所以我們就繞回來跟蹤那部車子。在跟蹤時，他們的速度滿快的，我們都包持一
    百五十到兩百公尺左右的距離。當時一邊追時，我們一邊用電話通知我們的隊員
    ，叫穿制服的同仁一起追。我們追到頭份時，因車子很多，就跟丟了。我們有兩
    部車子幫忙找，後來又在斗煥坪那邊碰到這部車子。再叫其他同仁監控追車。後
    來這部車就停在和昌加油站附近的小吃店那裡。我再叫制服同仁在那邊等他。（
    辯謢人問你何時得到線報？）甲○○答實際時間記不清楚。（辯謢人問請提示原
    審卷九十二年八月二十日筆錄第七頁到第八頁，你對Ａ１所述有何意見？）甲○○答我們是有碰到那部車子沒錯，真實時間我忘記了。（辯謢人問當天Ａ１如何
    告訴你？）甲○○答他說有一部車子上有偽鈔。還有說車子要從苗栗到頭份。（
    辯謢人問線民有無告訴你被告使用偽鈔的情況？）甲○○答沒有。（辯謢人問當
    天Ａ１有無跟你說他有看到被告用偽鈔買東西？）甲○○答記不起來，他只有叫
    我注意這輛車子。（辯謢人問車子開警車還是便車？）甲○○答我們開便車，另
    外兩位同仁開巡邏車。（辯謢人問Ａ１有無用電話告訴你，被告在北勢大橋附近
    買檳榔？）甲○○答記不起來。（辯謢人問亞東加油站離北勢大橋多遠？）甲○○答大概還有七公里。香格里拉再過去要往頭份方向。（辯謢人問在跟蹤途中有
    無看到被告下來買檳榔？）甲○○答沒有。（辯謢人問請提示偵查卷第四十八頁
    背面，對於自己筆錄有何意見？）甲○○答沒錯。（辯護人問你跟丟後來又跟上
    的時間大概幾點？）甲○○答忘了。（辯謢人問請其他警員協尋時，大概幾點？
    ）甲○○答我們跟到造橋時，我們就有請其他制服警員繼續幫忙跟蹤。（辯謢人
    問他們如何跟你配合？）甲○○答跟到斗煥坪時，說我們已經找到並監控後，就
    請他們趕快過來並順便搜索。（辯謢人問線民何時下車？）甲○○答不曉得。（
    辯謢人問線民給你線報之前，有無聊到具體的人名？）甲○○答沒有。（辯謢人
    問當時線民有無告訴你偽鈔放在車子何處？）甲○○答沒有，只有說要注意這部
    車子。」等語（詳見本院審理卷第五十二頁至第五十八頁），則本件依證人丁○○證稱：被告並未買檳榔等語，以及在後跟監之警員甲○○亦證稱：未見被告下
    車買檳榔等語，更無從僅憑證人Ａ１上開前後不一之指述認定被告丙○○確有公
    訴意旨所示之刑法第一百九十六條第一項之行使偽造通用紙幣犯行，惟本部分被
    告被訴犯行果若成立則與前開被告經起訴並經本院論罪科刑之被告行使偽造通用
    紙幣罪，有連續犯之裁判上一罪關係，爰不另為無罪之諭知。
據上論斷，應依刑事訴訟法第三百六十九條第一項前段、第三百六十四條、第二百九
十九條第一項前段、刑法第五十六條、第一百九十六條第一項、第二百條、罰金罰鍰
提高標準條例第一條前段，判決如主文。
本案經檢察官庚○○到庭執行職務。
中      華      民      國　    九十三     年     五      月    二十　　日
                                臺灣高等法院臺中分院刑事第三庭
                                    　審判長法  官　陳　朱  貴
                          　　　　法　官　劉　連　星
                                    　　　　法　官  胡　忠　文
右正本證明與原本無異。
如不服本判決應於收受送達後十日內向本院提出上訴書狀，其未敘述上訴之理由者並
得於提起上訴後十日內向本院補提理由書（均須按他造當事人之人數附繕本）。
　　　　　　　　　　　　　　　　　　　　　　書記官  許  美  惠
中      華      民      國　    九十三     年     五      月   二十一 　日
附錄論罪科刑法條：
刑法第一百九十六條：
行使偽造、變造之通用貨幣、紙幣、銀行券，或意圖供行使之用而收集或交付於人者
，處三年以上十年以下有期徒刑，得併科五千元以下罰金。
收受後方知為偽造、變造之通用貨幣、紙幣、銀行券而仍行使，或意圖供行使之用而
交付於人者，處五百元以下罰金。
第一項之未遂犯罰之。
                  　　　　　　　　　　　　　　　　　　　　　　　　　　　Ｒ
